最高法院刑事判決　　　　　　九十四年度台上字第七一五五號
　　上　訴　人　台灣高等法院高雄分院檢察署檢察官
　　上　訴　人
　　即　被　告　甲○○
　　　　　　　　　　　　65號.
　　　　　　　　　　　　（現於台灣東成技能訓練所感訓中）
　　選任辯護人　廖虹羚律師
　　　　　　　　梁智豪律師
　　上　訴　人
　　即　被　告　丙○○
　　　　　　　　　　　　31巷.
　　　　　　　　　　　　（現於台灣高雄監獄執行中）
　　　　　　　　乙○○原名林.
　　　　　　　　　　　　樓之1.
　　　　　　　　　　　　（現於台灣高雄監獄執行中）
　　被　　　告　丁○○
　　　　　　　　　　　　57之.
　　　　　　　　　　　　（現於台灣高雄監獄執行中）
上列上訴人等因被告等常業強盜案件，不服台灣高等法院高雄分
院中華民國九十四年九月二十日第二審判決（九十三年度上訴字
第三七號，起訴案號：台灣高雄地方法院檢察署九十一年度偵字
第二四一一０、二五五六三、二六六八七號），提起上訴，本院
判決如下：
    主  文
原判決撤銷，發回台灣高等法院高雄分院。
    理  由
本件原判決撤銷第一審關於上訴人即被告丙○○強盜部分及上訴
人即被告甲○○、乙○○部分之判決，改判依牽連犯之例，從一
重分別論處丙○○、乙○○共同意圖為自己不法之所有，結夥三
人以上，攜帶兇器，於夜間侵入住宅，以強暴、脅迫至使不能抗
拒，而取他人之物為常業，各罪刑；又論處甲○○共同意圖為自
己不法之所有，結夥三人以上，攜帶兇器，於夜間侵入住宅，以
強暴、脅迫至使不能抗拒，而取他人之物為常業，累犯罪刑；並
均依法諭知上開三人應於刑之執行完畢或赦免後，令入勞動場所
，強制工作年。又維持第一審以被告丁○○被訴涉犯刑法第三
百三十一條常業加重強盜罪嫌，犯罪尚屬不能證明，諭知丁○○
無罪之判決，駁回檢察官此部分在第二審之上訴。固非無見。
惟按證人保護法第二條所列刑事案件之被告或犯罪嫌疑人，於偵
查中供述與該案案情有重要關係之待證事項或其他共犯之犯罪事
證，因而使檢察官得以追訴該案之其他共犯者，以經檢察官事先
同意者為限，就其因供述所涉之犯罪，減輕或免除其刑，同法第
十四條第一項定有明文。茲所謂「經檢察官事先同意者」，應以
檢察官是否於本案偵查終結前，確有事先同意之事實為斷，不以
偵訊筆錄有無記載檢察官事先同意之意旨為必要，至偵訊筆錄應
記載檢察官事先同意意旨之規定（見證人保護法施行細則第二十
一條），係旨在杜絕爭議之訓示規定，並不能執此而為母法規定
之限縮解釋。本件原判決以偵訊筆錄並未有檢察官事先同意依證
人免責協商規定減輕其刑之記載，認檢察官聲請依證人保護法第
十四條第一項規定減輕丙○○之刑度，於法不合云云，原非無見
。查檢察官於起訴書內明載，請求依證人保護法第十四條第一項
之規定，對丙○○就其因供述所涉之犯罪，減輕其刑（見起訴書
第一二頁），並不當然即可推論：檢察官在本案偵查終結前，於
丙○○就其因供述所涉之犯罪，已事先同意依上開法條第一項減
輕其刑。然檢察官既已於起訴書內明載如上，丙○○上訴意旨主
張檢察官確有事先同意等情，客觀上即非全然無據，苟事實審法
院因偵訊筆錄並未記載而有疑慮，自應就此關係丙○○量刑輕重
有重要關係之事實，再加調查、審認，遽以偵訊筆錄並無記載為
由，即認定檢察官未事先同意，難謂適法。又甲○○上訴意旨主
張：證人吳水春於原審民國九十四年四月七日作證時稱：警察機
關誘導說他會被判很輕，叫他承認犯罪，……我有在場，當時他
從被抓到開始我每件事情陪在他旁邊等語（見原審卷(三)第一一六
、一一七頁），係陳述其在場親自見聞之事實云云，似非全然無
據，如屬無訛，原判決以「證人吳水春所證『丙○○曾說警察機
關誘導他承認犯罪，會被判很輕』（原審卷(三)第一一六頁），係
屬傳聞證據，並無證據能力」云云，以傳聞證據法則排除上開吳
水春之證言，似與證據法則相違背，亦有再加研求之餘地。再證
據之取捨及其證明力之判斷，固屬事實審法院之職權，但應於判
決內說明其理由，且不得違背論理法則及經驗法則，始為適法。
又證據雖已調查，而其內容尚未明瞭者，即與未經調查無異。本
件原判決認丙○○、甲○○、乙○○及丁○○被訴如原判決附表
五編號1.所示之強盜行為部分，經調查證據之結果，以丙○○在
警詢時不利於己及其他共犯之自白，尚有瑕疵，並無其他佐證，
認此部分犯罪，尚屬無法證明，固已於判決內說明其理由。但查
關於原判決附表五編號1.部分，檢察官上訴意旨以被害人曾逸文
、王寵評、葉世宏、許國揚、許柯梅香、郭桐坊於警詢時雖指稱
：強盜財物之歹徒共有五人云云，與丙○○警詢時自白稱，該部
分犯罪是與甲○○及綽號「黑士」（指黃國展）、「馬仔」（指
丁○○）等四人所共犯等語（見警一卷第二四頁），關於所供參
與共犯之人數雖不相符合。但警方扣案之頭套、開山刀是歹徒做
案之工具，已據被害人等指訴在卷，況被害人許柯梅香、郭桐坊
於警局均指認丙○○之體形很像作案之歹徒等語（警一卷第一五
三、一五四頁），被害人許國揚於九十一年十月二十九日在警局
則當場指認丙○○即作案之歹徒等語。且本件被害人等人已自陳
均未報案，此案係丙○○主動供出，並帶警員前往本件犯案地點
搜證，業據丙○○於警、偵訊時供述綦詳（詳警一卷第二三頁反
面及九十一年十一月二十七日偵訊筆錄），並與證人即高雄縣警
察局鳳山分局警員饒榮賢具結證述（九十一年十一月二十五日偵
訊筆錄）之情節相符。又「馬仔」（即丁○○）為「黑士」（即
黃國展）身邊之小弟，而黃國展作案時所使用之制式九０手槍，
其後交與丁○○持有，而丁○○於九十一年七月十四日，在屏東
為警查獲，隨後黃國展即打電話通知甲○○，說丁○○出事了要
甲○○不要再聯絡他等事實，復據甲○○於警詢時供述甚詳，亦
與丙○○供述：「馬仔」在今（九十一）年七月中帶槍在屏東被
查獲，而且還有殘刑被通緝，所以被查獲就先送執行，現在大寮
監獄執行中，這件事在事後甲○○有向伊提起，伊才知道，「馬
仔」為「黑士」身邊之小弟等語互核相符。嗣經檢察官命法警於
九十一年十二月十二日拍攝丁○○照片，並命丙○○於翌日即十
三日指認，丙○○當場表示此人即為「馬仔」無訛，且丁○○於
九十一年七月十四日確因持有制式九０手槍，所涉違反槍砲彈藥
刀械管制條例案件，經台灣屏東地方法院以九十一年度訴字第六
七三號判處有期徒刑一年二月確定在案，復有台灣高等法院被告
全國前案紀錄表附卷為憑。丙○○、甲○○等人確實認識丁○○
，渠等作案時所使用之制式九０手槍，已為警查扣之事實，應堪
認定。原判決逕以丙○○所供參予共犯之人數與被害人等之陳述
，並不相符，而認不足以成立該部分犯行，似與經驗法則有違，
且對於上開足以佐證之證據資料，何以不足以為被告等有此部分
犯罪事實之認定，並說明其理由，均非適法云云，經查如上開證
據均具證據能力時，即非全然無據，揆之上開說明，自有再加調
查、審認之必要。又依台灣高等法院被告全國前案紀錄表所載丁
○○於九十一年四月十日，因另涉犯強盜罪，經台灣高等法院九
十四年度上更(二)字第二六０號判處有期徒刑七年八月（經查業據
本院於九十四年十月二十日以九十四年度台上字第五八一三號判
決，發回更審在案），其與丁○○所犯如原判決附表五編號１、
２所示之二件強盜案件，前後強盜時間，相差二、三月，有無連
續犯裁判上一罪關係，亦有再加調查、辨明，並於判決內說明之
必要；檢察官上訴意旨此部分指摘，亦非無據。本件檢察官及丙
○○、乙○○、甲○○上訴意旨指摘原判決不當，尚非全無理由
，應認有撤銷發回更審之原因。又被告丙○○、乙○○牽連所犯
竊盜罪部分，基於審判不可分之原則，亦一併發回，合予指明。
據上論結，應依刑事訴訟法第三百九十七條、第四百零一條，判
決如主文。
中　　華　　民　　國　九十四　年　 十二 　月　二十二　日
                      最高法院刑事第五庭
                          審判長法官  莊　登　照
                                法官  洪　明　輝
                                法官  黃　一　鑫
                                法官  林　秀　夫
                                法官  陳　世　雄
      本件正本證明與原本無異
                                      書  記  官
中　　華　　民　　國　九十四　年　 十二 　月　二十八　日
                                                      Ｋ
